【裁判字號】    89,交訴,46
【裁判日期】    890614
【裁判案由】    肇事遺棄罪等
【裁判全文】
臺灣桃園地方法院刑事判決                          八十九年度交訴字第四六號
    公訴人  臺灣桃園地方法院檢察署檢察官
    被  告  甲○○
右列被告因肇事遺棄罪等案件，經檢察官提起公訴（八十九年度偵字第三六二二號）
，本院判決如左：
    主  文
甲○○因過失致人於死，處有期徒刑拾月；又駕駛動力交通工具肇事，致人死亡而逃
逸，處有期徒刑壹年，應執行有期徒刑壹年捌月，緩刑肆年。
    事  實
一、甲○○於民國（下同）八十九年一月一日上午五時四十分許，無照駕駛葉民梁所
    有，車牌號碼ＬＨ—九二一０號之自用小客貨車，沿桃園縣中壢市○○○路往桃
    園縣內壢方向行駛，行經桃園縣中壢市○○○路六七五號前時，應注意該路段之
    行車速度時速不得超過六十公里，且汽車行駛時，駕駛人應注意車前狀況，並隨
    時採取必要之安全措施，而依當時情況，又無不能注意之情形，竟疏未注意，仍
    以時速六十公里至七十公里之速度貿然行駛，適有亦疏未注意行走於行人穿越道
    上之行人劉見文於上開路段橫越馬路，甲○○一時煞避不及，其所駕駛之上開自
    用小客車右側車頭撞及劉見文，致劉見文受有眼眶瘀血、右額挫傷、雙小腿挫傷
    多處及頭部外傷等傷害，而成為無自救力之人，甲○○對於因其肇事受傷之無自
    救力人劉見文，依法令應即採取救護或其他必要措施，不得駛離現場，詎甲○○
    竟不為其生存所必要之保護，迅即駕車逃離現場。劉見文（起訴書誤載為甲○○
    ）經送醫急救後，仍於同年月日上午六時五十五分許，因顱內出血而不治死亡。
    嗣經警據報先行查獲上開肇事之自用小客車車主葉民梁後，始循線於八十九年一
    月一日上午九時許，循線查獲甲○○到案。
二、案經桃園縣警察局中壢分局報請臺灣桃園地方法院檢察署檢察官督同檢驗員相驗
    後自動偵查起訴。
    理  由
一、訊據被告甲○○對於右揭犯罪事實坦承不諱，並有道路交通事故調查報告表一份
    、現場與肇事車輛照片六張附卷可稽（偵查卷第六頁至第九頁），而被害人劉見
    文確係因遭被告撞擊後受有上開傷害致死，此亦經臺灣桃園地方法院檢察署檢察
    官督同檢驗員相驗屬實，製有勘驗筆錄、相驗屍體證明書、驗斷書各一份及相驗
    照片附卷可稽（偵查卷第二一頁、第一五頁、第二一頁至第二六頁、第二九頁至
    第三二頁）在卷可資佐證，事證明確。
二、按行車速度依標誌之規定，又汽車行駛時，駕駛人應注意車前狀況，並隨時採取
    必要之安全措施，道路交通安全規則第九十三條第一項第一款前段、第九十四條
    第三項分別定有明文。經查：被告為汽車駕駛人，於上揭時、地駕車行經速度限
    制六十公里之上開路段時，自應遵守前揭道路交通安全規則之規定，時速不得超
    過六十公里，並應注意車前狀況，隨時採取必要之安全措施，而本件交通事故發
    生時雖係夜間，然被告上開肇事地點為直行路段，其所行經之柏油路面乾燥而無
    缺陷、無阻礙物、視距良好、行車管制號誌動作正常，應無不能注意之情事，竟
    疏未注意，違反前揭規定，未減速慢行，仍以時速六十公里至七十公里之速度行
    駛，又未注意車前狀況，採取必要之安全措施，致其所駕上開自用小客車撞及被
    害人，使被害人受有眼眶瘀血、右額挫傷、雙小腿挫傷多處及頭部外傷等傷害，
    經送醫急救後，仍因顱內出血而不治死亡，被告行為顯有過失，雖被害人穿越未
    設有行人穿越道之上開路段時，雖亦疏未注意左右來車，逕行橫越上開路段，違
    反道路交通安全規則第一百三十四條第五款之規定，對於本件交通事故之發生雖
    與有過失，然仍不能解免被告刑責，且被害人死亡係因本件交通事故所致，是被
    告之過失行為與被害人之死亡結果間，具有相當因果關係甚明，被告過失致死之
    犯行，洵堪認定。
三、經查：被告所駕上開自用小客車右前側車體及右前方擋風玻璃留有破損痕跡，此
    應係因被害人遭被告駕車撞擊後，復行彈起衝撞所致，此有上開附卷之現場暨車
    損照片足憑，被害人受此重創倒地後，非待他人之保護，即不能維持其生存，而
    成為無自救力人，自堪認定。又汽車駕駛人，駕駛汽車肇事致人受傷或死亡，應
    即採取救護或其他必要措施，並向警察機關報告，不得駛離，道路交通管理處罰
    條例第六十二條第一項前段設有明文。被告為汽車駕駛人，對於上揭時、地因其
    駕駛上開自用小客車肇事受傷而無自救力之被害人，應依前開道路交通管理處罰
    條例之法令規定，立即採取救護或其他必要措施，竟不為被害人生存所必要之保
    護，反而駕車逃離現場，棄無自救力之被害人於不顧，其主觀上有遺棄及逃逸故
    意甚明。
四、核被告所為，係犯刑法第二百七十六條第一項之過失致人於死罪、第一百八十五
    條之四之駕駛動力交通工具肇事，致人死傷而逃逸罪及刑法第二百九十四條第一
    項之遺棄罪。被告無駕駛執照，仍駕駛上開自用小客貨車肇事逃逸，因而致被害
    人死亡，依法應負過失致死罪、駕駛動力交通工具肇事，致人死傷而逃逸罪及遺
    棄罪之刑事責任，均應依道路交通管理處罰條例第八十六條第一項規定，加重其
    刑。被告所犯刑法第一百八十五條之四之駕駛動力交通工具肇事，致人死傷而逃
    逸罪及第二百九十四條第一項之遺棄罪間，為一行為觸犯數罪名之想像競合犯，
    應依刑法第五十五條規定，從一重即情節較重之刑法第一百八十五條之四之駕駛
    動力交通工具肇事，致人死傷而逃逸罪處斷，公訴人就此部分之起訴法條雖僅論
    及被告涉犯刑法第一百八十五條之四之罪，然因被告所犯刑法第二百九十四條第
    一項之遺棄罪，與該罪間具有想像競合犯之裁判上一罪關係，為起訴效力所及，
    本院仍得予以審判。而被告所犯之刑法二百七十六條第一項之過失致死罪及第一
    百八十五條之四之駕駛動力交通工具肇事，致人死傷而逃逸罪間，犯意各別，行
    為互殊，犯罪構成要件亦不相同，應予分論併罰。爰審酌被告犯罪之動機、方法
    、本件交通事故之發生原因、被告過失程度、被害人與有過失、被告已與被害人
    家屬達成民事和解，賠償告訴人新台幣二百三十萬元，此業經被害人家屬乙○○
    於本院審理時陳述在卷、所生危害及其犯後坦承犯行，深知悔改之態度等一切情
    狀，各量處如主文所示之刑，並定其應執行之刑。又被告未曾受有期徒刑以上刑
    之宣告，此亦有臺灣高等法院被告全國前案紀錄表一份附於本院卷及臺灣桃園地
    方法院檢察署刑案資料查註紀錄表一份附於偵查卷足徵，被告經此偵查及審判程
    序後，當能知所警惕，而信無再犯之虞，本院認前所宣告之刑，以暫不執行為適
    當，併諭知緩刑四年，以啟自新。
據上論段，應依刑事訴訟法第二百九十九條第一項前段，刑法第二百七十六條第一項
、第一百八十五條之四、第二百九十四條第一項、第五十五條、第五十一條第五款、
第七十四條第一款，罰金罰鍰提高標準條例第一條前段，判決如主文。
本案經檢察官張尹敏到庭執行職務。
中      華      民      國    八十九    年      六      月     十四     日
                              臺灣桃園地方法院刑事第五庭
                                  法  官  吳麗英
右正本證明與原本無異。
如不服本判決，應於判決送達後十日內向本院提出上訴狀( 應附繕本 )，上訴於臺灣
高等法院。
                                  書記官   江世亨
中        華        民        國   八十九   年   六   月    二十二    日
附錄本案論罪科刑法條全文：
刑法第一百八十五條之四：駕駛動力交通工具肇事，致人死傷而逃逸者，處六月以上
                        五年以下有期徒刑。
刑法第二百七十六條：因過失致人於死者，處二年以下有期徒刑、拘役或二千元以下
                    罰金。
                    從事業務之人，因業務上之過失犯前項之罪者，處五年以下有
                    期徒刑或拘役得併科三千元以下罰金。
刑法第二百九十四條：對於無自救力之人，依法令或契約應扶助，養育或保護而遺棄
                    之或不為其生存所必要之扶助、養育或保護者，處六月以上五
                    年以下有期徒刑。
                    因而致人於死者，處無期徒刑或七年以上有期徒，致重傷者，
                    處三年以上十年以下有期徒刑。


司法院資訊處製作；財團法人民間司法改革基金會備份。
